【裁判字號】    92,交聲,458
【裁判日期】    920930
【裁判案由】    聲明異議
【裁判全文】
臺灣臺南地方法院交通事件裁定                    九十二年度交聲字第四五八號
    移
    受處分人  甲○○
    即異議人
右列受處分人因違反道路交通管理處罰條例案件，對於交通部公路總局嘉義區監理所
台南監理站民國九十二年七月二十一日所為之裁決處分（處分案號：南監五字第裁七
四—Ｓ00000000號），聲明異議，本院裁定如左：
    主  文
異議駁回。
    理  由
一、聲明異議意旨略以：如附件聲明異議狀所載。
二、按汽車行駛於道路上，其汽車駕駛人或前座乘客未繫安全帶者，處駕駛人新台幣
    一千五百元罰鍰。及汽車駕駛人，駕駛汽車有違反本條例之行為，經交通勤務警
    察或依法令執行交通稽查任務人員制止時，不聽制止或拒絕停車接受稽查而逃逸
    者，除按各該條規定處罰外，處新台幣三千元以上六千元以下罰鍰，並記違規點
    數一點，道路交通管理處罰條例第三十一條第一項、第六十條第一項及第六十三
    條第一項第一款分別定有明文。又汽車駕駛人之行為有不服指揮稽查而逃逸之情
    形，當場不能或不宜攔截製單舉發者，得對汽車所有人逕行舉發處罰。前項逕行
    舉發，應記明車輛牌照號碼、車型等可資辨明之資料，查明汽車所有人姓名或名
    稱、住址後，製單舉發處罰之。道路交通管理處罰條例第七條之二第一項第四款
    、第二項亦訂有明文。
三、經查：
（一）、本件受處分人即異議人陳柏諭於民國九十二年五月三十日下午六時十八分，
        駕駛車牌號碼三Ｓ－八五一五號自小客車沿台南市○○路由東向西方向行駛
        ，行經該路與金華路設有燈光號誌管制之交岔路口，有未繫安全帶之違規行
        為，經執行交通勤務之警員察覺上前攔檢，嗣於前開路口之交通燈光管制號
        誌轉換之際逃逸而經警逕行舉發等情，有台南市警察局南市警交字第Ｓ00
        000000號舉發違反道路交通管理事件通知單及台南市警察局第六分局
        九十二年六月三十日南市警交字第０九二０００二二二八號書函各乙紙在卷
        可稽。
（二）、本件受處分人即異議人陳柏諭並不否認有於上開時、地經警攔停，並於掣單
        舉發前驅車駛離現場等情，本件舉發之員警即台南市警察局第六分局金華派
        出所警員歐訓強於本院審理時到庭陳證：「（法官問：本件是否你告發的，
        情形如何？）是我告發的，當天十七時到十九時我在金華路新興路口執行交
        通整理勤務，而於十八時十八分異議人在新興路由東往西內側快車道方向行
        駛，並在交岔路口停等紅燈，我看到他，他也看到我，就趕快繫上安全帶，
        我走過去站在小客車的右側車門旁邊要他出示證件，他問我為何要出示證件
        ，我說你沒有繫安全帶，之後他雖然有出示證件，但手拿到右側車後，讓我
        無法開單，後來我請他將車開到旁邊，但他看到燈號變成綠燈，就將車立刻
        開走，不服取締，所以我就記下他的車牌號碼逕行舉發。」等語無訛（參見
        本院九十二年八月二十八日訊問筆錄），參諸執勤警員係依法執行公務，與
        異議人並不相識，素無怨隙，苟非實情，自無須恣意誣攀之理。而且警員執
        行公務本身受行政懲處責任之監督，到庭具結作證更以刑罰擔保其真實性，
        警員應無甘冒行政懲處及刑法偽證罪責任而刻意誣陷之必要。因此，可信賴
        警員歐訓強前開陳證為真實。
（三）、本件受處分人即異議人陳柏諭雖辯稱當時有繫安全帶，且於交通號誌轉換成
        綠燈時經警員揮手示意才驅車離去云云。惟按法院受理交通異議案件，乃是
        對於交通舉發行政處分審查其是否違法，本質上屬於行政爭訟過程，與普通
        法院審理刑事案件之原則不同。其舉證責任之原理，非如刑事案件中，應超
        越任何合理懷疑始可為有罪判決者之嚴格程度。其舉證責任之原理，應與民
        事訴訟相類似，除有特別規定外，基本上準用民事訴訟法，由國家機關與人
        民二造，各自履行其主觀之舉證責任，在過程中各自提出證據；若窮盡各種
        證據方法，待證結果仍有不明時，則由客觀之舉證責任危險分配原則，決定
        國家機關與人民二造何人應受敗訴危險。此參酌行政訴訟法第一百三十六條
        規定準用民事訴訟法第二百七十七條自明。查原裁決機關交通部公路總局嘉
        義區監理所台南監理站，裁決異議人陳柏諭有前開違規等情，乃引據舉發單
        為證。而舉發本件違規事件之臺南市警察局第六分局金華派出所員警歐訓強
        ，就本件如何查獲並舉發之經過，亦於本院調查時到庭陳證無訛，已如前述
        ，並就異議人於前開時、地駕駛前開自小客車有未繫安全帶，並經員警制止
        不聽制止而逃逸，經警逕行掣單舉發等本件違規情節均供述明確，而查警員
        歐訓強本身直接見聞異議人有前開違規之事實經過，對事實最為明瞭，又經
        以行政及刑事責任擔保其真實性，且舉發當時所記載違規人所駕車之違規情
        節又與事實相符等等各項因素，綜合認定其陳述為可採信。而異議人就其指
        稱舉發員警舉發有誤乙節，既未提出確實證據以供調查，且未提供任何相關
        證據足資證明值勤員警確有捏造事實違法取締之情事，從而異議人前開所辯
        ，要係卸責之詞，自無可採。
（四）、本件受處份人即異議人陳柏諭有於右述時、地，駕駛汽車未繫安全帶及不聽
        員警制止而逃逸之違規事實，既可認定，則移送機關即交通部公路總局嘉義
        區監理所台南監理站據此引用前開道路交通管理處罰條例第三十一條第一項
        、第六十條第一項及第六十三條第一項第一款等規定，而裁處異議人罰鍰新
        臺幣四千五百元並記違規點數一點，於法並無不當，異議人異議為無理由，
        應予駁回。
四、據上論斷，應依道路交通案件處理辦法第十九條，裁定如主文。
中      華      民      國    九十二    年      九      月     三十     日
                              臺灣臺南地方法院交通法庭
                                      法  官  洪士傑
右正本證明與原本無異。
如不服本裁定應於送達後五日內向本院提出抗告狀，
                                      書記官  陳金堂
中      華      民      國    九十二    年      九      月     三十     日


司法院資訊處製作；財團法人民間司法改革基金會備份。
